【裁判字號】    89,上易,4559
【裁判日期】    891230
【裁判案由】    賭博
【裁判全文】
臺灣高等法院刑事判決                          八十九年度上易字第四五五九號
    上  訴  人
    即  被  告  甲○○
右上訴人因賭博案件，不服臺灣板橋地方法院八十九年度易字第三一六七號，中華民
國八十九年十月九日第一審判決（起訴案號：臺灣板橋地方法院檢察署八十九年度偵
字第一三四二六號）提起上訴，本院判決如左：
    主  文
上訴駁回。
    事  實
一、江謝有（另經判決確定）在臺北縣三重市○○路○段四十一巷二十四號一樓設立
    「三振便利商店」，甲○○亦於該址登記為「安洲企業社」營業場所之負責人，
    二人皆未依電子遊戲場業管理條例，就設置電子遊戲機供人娛樂之營業級別、機
    具類別、營業場所管理、營業場所地址等項辦理營利事業登記，竟基於常業賭博
    之犯意聯絡，於八十九年六月二十日在上址約定由江謝有以每月新台幣（下同）
    五千元代價，出租其三振商店之後半段予甲○○作為公眾得出入之場所，擺設賭
    博性電動機具牟利，所得利潤對分。甲○○即自是日起在該店之陳列架後擺設未
    貼有經主管機關認證標籤之彈珠檯及兌換獎品機，與不特定之顧客賭博財物多次
    ，並由江謝有管理機檯，負責開分、兌獎，而共同未辦登記經營電子遊戲場業，
    復均賴此收入為生、恃之為常業。其賭博方式係由賭客以現金交予江謝有或在場
    之甲○○以鑰匙按一比十之比例開分後押注不等之分數，如押中，則依所押機台
    顯示之倍數得分，累積達一定分數後可洗分，按前述開分比例所還原之數兌換店
    內之香菸、飲料等獎品，如未押中，賭資悉歸江謝有及甲○○所有。嗣於八十九
    年七月十二日下午三時五十分許，適有已分別交付一百元予江謝有、甲○○為其
    開分之賭客楊宗翰及陳俊麟在場把玩彈珠檯之電動機具賭博財物，為警當場查獲
    ，並扣得如附表所示之電動賭博機具三台（各含ＩＣ板一片）及在賭檯內之現金
    二百元。
二、案經臺北縣警察局三重分局報請臺灣板橋地方法院檢察署檢察官偵查起訴。
    理  由
一、訊據被告矢口否認有常業賭博之犯行，辯稱伊承租三振商店後半段經營安洲企業
    社，營業項目即有電動遊樂玩具之買賣、租賃，商品陳列供顧客檢視把玩及現場
    操作示範係商場上交易之習慣，伊為販賣電子遊戲機檯，擺設者係經濟部商品檢
    驗合格合格認許之益智性彈珠檯娛樂器具讓買家選購，僅供試打，未提供客人把
    玩，且僅係兼營，非主要或唯一之業務，應非常業犯云云，惟查：
  I、就三振便利商店及以該址為營業所之安洲企業社皆未依電子遊戲場業管理條例
      辦理登記，即由江謝有於八十九年六月二十日以每月五千元代價出租該店後半
      段予甲○○擺設未貼有經主管機關認證標籤之彈珠檯及兌換獎品機，與不特定
      之顧客賭博財物，至同年七月十二日下午正在把玩之陳俊麟、楊宗翰正在把玩
      而為警查獲，並扣得如附表所示之電動玩具及機檯內之二百元等情，業據被告
      及江謝有於警訊及原審初次訊問時供承不諱。
  II、就如何開分、賭玩，核與證人楊宗翰、陳俊麟於警訊中所供相符，並有營利事
      業登記證、租賃契約書、現場及機檯照片九幀在卷，及載明於代保管條如附表
      所示之機檯、現金扣案可稽。另查獲經過部分亦經證人李本督於原審陳稱機台
      擺放在後半段，伊去時共擺了二台在商品架後面，另一台被告甲○○在修理，
      修理那台與另外二台隔一道牆，距離不到五公尺，前面二台有插電營業，並有
      二個人在把玩，兌獎機甲○○在維修，查扣的二百元是從江謝有那裡查扣到的
      ，因為扣案機台不是投幣式，是直接用鑰匙開分，兌獎機當時沒有人在玩等語
      屬實（參原審卷第三十七頁）。
  III、依偵查卷所附照片所示，扣案之二彈珠檯上均未貼有經電子遊戲主管機關認證
      之分級標誌，其上之「經濟部商品檢驗合格」字樣係甲○○書寫為其所自承，
      安洲企業社之營利事業登記證上亦載：「現場不供遊樂」。同案被告江謝有於
      原審供稱：「（機檯如何玩？）都是打彈珠的，是一百元可以開一千分。（何
      人兌換零錢給客人玩？）他不在都是我做的，我只有換獎品而已。…（是不是
      營利五五分帳？）我是跟李（長澤）這樣分，是有人玩的部分才五五分帳，機
      檯有人來玩過。…被查獲時有二人在玩彈珠檯，他們二人是拿錢向甲○○開分
      ，他們二人是打機檯，他們問機檯可不可以玩，我說如果不買可用一百元開一
      千分來玩，警察來時他們正在玩，並都各投了一百元，機檯內共查扣到他們投
      入的二百元。（你說上開二人其中一是妳開分是嗎？）應該是。…（客人如沒
      打中錢會被機檯沒收是嗎？）一百元玩完了就沒了，中獎只能換香菸，不能兌
      換錢，洗分沒有換錢，只能換香菸，上限是五百元。（分數如何換算？）一千
      分是一百元，是把分數還原成錢才用來換香菸。（在警局所言實在嗎？）實在
      ，沒被刑求逼供，偵查中也講得實在。（甲○○只是申請賣電動機檯你知道嗎
      ？）他是說客人如果不買機檯可以拿一百元試玩，如果不買再換香菸。」、「
      （甲○○每天都在顧店？）沒有每天都在店裡，我必須幫他看機檯。…（你兌
      換給客人之白長壽香菸價值多少錢？）兌換給客人之白長壽買一包二十五元，
      累積成價值二十五元之積分就可換一包香菸，累積換獎品之分數最多不能超過
      五千元，擺在這邊機檯是新的，我知道那是犯法所以我擺在店裡面。…（對楊
      宗翰、陳俊麟在警訊證詞有何意見？提示並告以要旨）沒有意見」（見原審八
      十九年九月七日、同年月二十五日訊問筆錄）。核與被告甲○○供稱：「（安
      洲企業社申請是做何業？）是販賣機檯，不包括給別人來玩機檯，…機檯我不
      清楚有無經主管機關核可，沒貼上經過主管機關核可的識別標誌。（店內有申
      請經營遊藝場業嗎？）沒有申請，…機檯輸贏之機率不定，…開分是用鑰匙開
      分，一百元開一千分。…開分由江謝有負責，我在由我負責。（警察來時有二
      個人在玩？）是的，…機檯共分二種，每種開分比率都一樣，機檯設計是賭輸
      分數沒收」、「營利事業登記證上有註明機檯不能把玩。…客人要玩需我們拿
      鑰匙開分才能玩，彈珠檯在玩時會有音樂，也有聲音，聲音普通，我沒有重聽
      。…（案發當天有一賭客陳俊麟拿一百元給你開分？）對，…（對楊宗翰、陳
      俊麟在警訊證詞有何意見？提示並告以要旨）沒有意見」（見同前筆錄）相符
      ，可見被告未依電子遊戲場業管理條例辦理登記，就扣案之機檯自擺設時起至
      查獲時前確曾提供予客人以事實欄所載之開分、兌獎方式把玩營利。
  Ⅳ、又扣案之兌獎機於查獲時依警員李本督於原審供稱，雖擺設於店後之倉庫修理
      ，惟依被告甲○○提出拍攝日期西元二千年七月五日之照片所示，該機檯當時
      尚屬完好，併與另二彈珠檯置於陳列架後，足證各該機檯於查獲前已有擺設，
      且其提供客人把玩之時點係在該三幀照片拍攝之前，即以被告江謝有於警訊時
      供稱自八十九年六月二十日承租時起擺設機檯為可信。
  Ⅴ、被告甲○○所提出之照片上固攝有標貼價錢於機檯旁之海報，然扣案之機檯是
      否兼為販賣與曾否供人把玩營利本屬二事；而三振商店外部無出售電子遊戲機
      檯之看板、招貼，安洲企業社未在報章雜誌或電子媒體刊登出售電動機具之廣
      告，扣案之機檯係擺放在店內之陳列架後，由店外看不見其所在或出售之廣告
      等情，為被告甲○○所自承（見原審八十九年九月七日訊問筆錄），其承租該
      店後段苟欲販賣機檯，何以未以廣告招徠，反將之藏放在雜貨店後段，況依警
      訊筆錄所載，楊宗翰、陳俊麟於查獲時分別係高中生及外務員，根本不可能自
      行或受邀前來選購機檯，且被告向顧客收錢開分於先，繼就押注之分數予以沒
      收或依積分兌獎，實質上已提供不特定人把玩營利，非僅單純供人選購，顯見
      被告甲○○係以申設安洲企業買賣玩具為幌，實則與予江謝有朋分利益，共同
      經營賭博性之電動玩具甚明。
  Ⅵ、依上所述，被告甲○○所辯即不足採信，其犯行堪以認定，應依法論科。
二、按刑法上之賭博罪為對合犯，苟以偶然之輸贏率定財物（包括金錢及其他有經濟
    價值之物）之得喪，罪即成立，不以雙方輸贏之標的同一為必要，本件扣案之機
    檯依同案被告江謝有所供，顧客以現金開分押注，如未押中其賭資既由機檯收歸
    伊與甲○○所有，被告甲○○亦供稱其輸贏之機率不定，即具射倖性，且顧客輸
    贏之標的為金錢，則不論扣案之電動機具曾否經主管機關公告查禁、有無退幣口
    、其押中積分能否兌換現金或兌領之商品價值是否逾電子遊戲場業管理條例第十
    四條所定之二千元，於公眾得出入場所把玩之，皆屬賭博行為。則按被告與江謝
    有二人約定由甲○○提供機檯兼以月租五千元承租場地，江謝有負責管理機檯、
    開分、兌獎，顯有反覆以電動機檯與人對賭牟利之意，縱其僅係兼業，且實行不
    久即被查獲，仍均係以賭博為常業（最高法院七十四年度台上字第六五五三號、
    八十三年度台上字第五六○號、八十四年度台上字第五○六三號判決意旨參照）
    ，核其所為皆係犯刑法第二百六十七條之常業賭博罪，其未辦理登記即經營電子
    遊戲場業，係違反八十九年二月三日公佈，同年月五日生效之電子遊戲場業管理
    條例第十五條之二十二未准登記經營電子遊戲場業罪；被告二人就前揭犯行有意
    思聯絡及行為分擔，均為共同正犯，其登記義務自開業伊始至被查獲時前均遞延
    存在，所犯兩罪即係就同一自然行為分別就其作為面與不作為面為法評價後同時
    所觸犯，為想像競合犯，應從一重之常業賭博罪處斷。又刑法第二百六十八條前
    段之供給賭博場所罪乃就賭博行為之幫助類型獨立予以處罰，被告二人既屬常業
    賭博罪之共同正犯，自不構成獨立處罰幫助賭博類型之供給賭博場所罪，且其始
    終否認抽頭營利，就輸贏非絕對確定之電動機具亦難認其必可營得一定成數之利
    益，即無另論聚眾賭博罪之餘地，公訴人認被告所為係犯刑法第二百六十六條之
    普通賭博罪，並另牽連犯刑法第二百六十八條前段、後段之罪，容有未洽，起訴
    法條應予變更，再起訴書就未登記經營電子遊戲場業部分雖未記載，然為起訴效
    力所及，本院自得併予審理。
三、原審依刑事訴訟法第二百九十九條第一項前段、第三百條，電子遊戲場業管理條
    例第二十二條，刑法第十一條前段、第二十八條、第二百六十七條、第五十五條
    、第二百六十六條第二項、第四十一條，罰金罰鍰提高標準條例第一條前段、第
    二條，並審酌被告之素行、犯罪動機、目的、手段、所生之危害、犯後態度等一
    切情狀，量處有期徒刑三月，並諭知易科罰金之折算標準，就扣案如附表編號一
    之電動機具，認係當場賭博之器具，編號二之現金係在賭檯內之物，已據被告江
    謝有於警訊時供明，依法宣告沒收。其認事用法並無違誤，量刑亦稱允當，被告
    上訴意旨否認犯罪即無可採，應駁回其上訴。
據上論斷，應依刑事訴訟法第三百六十八條判決如主文。
本案經檢察官郭啟東到庭執行職務。
中      華      民      國      八十九      年    十二    月    三十    日
                              臺灣高等法院刑事第二十一庭
                                  審判長法  官  葉  騰  瑞
                                        法  官  莊  明  彰
                                        法  官  黃  國  忠
右正本證明與原本無異。
不得上訴。
                                        書記官  劉  貞  達
中      華      民      國      九十      年      一      月     二     日
附表：
┌──┬────────┬───────────┬──────────┐
│編號│ 扣  案 物  品  │    數           量   │ 備              註 │
├──┼────────┼───────────┼──────────┤
│一  │彈珠檯          │  二台（各含IC板一塊）│ 當場賭博之機具     │
│    │兌換獎品機      │  一台（含IC板一塊）  │                    │
├──┼────────┼───────────┼──────────┤
│二  │賭資            │  新台幣二百元        │ 在賭檯之財物       │
└──┴────────┴───────────┴──────────┘


司法院資訊處製作；財團法人民間司法改革基金會備份。
